臺灣高等法院刑事判決
109年度上訴字第819號
上  訴  人  
即  被  告  賴風榮



指定辯護人  劉振珷律師（義務辯護）  
上列上訴人即被告因違反毒品危害防制條例案件，不服臺灣基隆
地方法院108年度訴字第510號，中華民國108年11月14日第一審
判決（起訴案號：臺灣基隆地方檢察署108年度偵字第3712號、1
08年度偵字第4147號、108年度偵字第4236號），提起上訴，本
院判決如下：
    主  文
上訴駁回。
    事  實
一、賴風榮明知海洛因、甲基安非他命分別屬毒品危害防制條例
    第2 條第2 項第1 款、第2 款所定之第一級、第二級毒品，
    不得持有、販賣，竟意圖營利，分別基於販賣第一級毒品海
    洛因及第二級毒品甲基安非他命之犯意，為下列行為：
（一）於民國108年3月30日晚間6時9分、6時24分許，以門號000
      0000000號行動電話（下稱賴風榮行動電話），與吳士源
      持用之門號0000000000號行動電話（下稱吳士源行動電話
      ）聯絡後，由賴風榮在基隆市中山區復興路上某水果攤前
      ，將海洛因1小包，以新臺幣（下同）1,000元之價格販賣
      予吳士源，並向吳士源收取1,000元價金。
（二）於108年4月4日上午9時許，以賴風榮行動電話，與林世傑
      持用之門號0000000000號電話（下稱林世傑行動電話）聯
      絡後，由賴風榮在基隆市中山區復興路上「三媽臭臭鍋」
      附近，將甲基安非他命1小包，以500元之價格販賣予林世
      傑，並向林世傑收取500元價金。
二、嗣因警方依據臺灣基隆地方法院核發之通訊監察書，依法對
    賴風榮行動電話門號實施通訊監察，並於108年6月19日上午
    6 時12分許，持臺灣基隆地方檢察署檢察官核發之拘票，在
    基隆市○○區○○○路0○0號，對賴風榮執行拘提，當場扣得手機
    1支（內含門號0000000000號晶片卡1 枚），並於同日7 時1
    0分許，持臺灣基隆地方法院核發之搜索票，至基隆市○○區○
    ○路00巷00號執行搜索，扣得電子磅秤3 台、分裝袋3 包，
    而查悉上情。
三、案經基隆市警察局第一分局報告臺灣基隆地方檢察署檢察官
    偵查起訴。 
    理  由
一、證據能力部分
（一）本案認定事實所引用屬於傳聞證據之供述證據部分，檢察
      官、被告及指定辯護人於本院準備期日、審理期日均不爭
      執其證據能力，並同意引用為證據（見本院卷第106頁至
      第109頁、第116頁至第120頁），且本院審酌該等證據資
      料製作時之情況，並無違法不當及證明力明顯過低之情況
      ，認為以之做為證據應屬適當，故依刑事訴訟法第159 條
      之5 第1 項規定，認均有證據能力。
（二）又本案認定事實所引用之非供述證據，並無證據證明係公
      務員違背法定程序所取得，是依刑事訴訟法第158 條之4 
      反面解釋，認均得為證據。　
二、上開犯罪事實，業據被告於偵查中、原審及本院準備程序及
    審理時均坦承不諱（見臺灣基隆地方檢察署108年度偵字第3
    712號卷，下稱偵卷第513頁；原審卷第50頁、第126頁；本
    院卷第106頁、第122頁），且證人吳士源於警詢、偵查時證
    稱：我向賴風榮購買過一次海洛因。我使用0000000000號手
    機，有與賴風榮使用之0000000000號門號聯絡，要跟賴風榮
    拿海洛因，約在復興路上一間水果攤前完成交易，賴風榮當
    時從褲子拿出海洛因給我，我以1千元向賴風榮購得約0.2公
    克海洛因等語（見偵卷第88頁至第89頁、第411頁至第413頁
    ），並有賴風榮行動電話與吳士源行動電話間於108年3月30
    日18時9分19秒至18時24分30秒之通訊監察譯文在卷可佐（
    見偵卷第115頁至第116頁），另證人林世傑亦於警詢及偵查
    時證稱：販賣毒品給我的人姓名為賴風榮，我向賴風榮購買
    毒品1次，我有使用0000000000號手機與賴風榮使用之00000
    00000門號聯絡要跟賴風榮買安非他命，我與賴風榮相約在
    基隆市中山區復興路三媽臭臭鍋附近，我以500元向賴風榮
    購買安非他命1小包約0.1公克等語（見偵卷第135頁至第136
    頁、第405頁至第407頁），亦有賴風榮行動電話與林世傑行
    動電話間於108年4月4日9時0分30秒之通訊監察譯文在卷可
    佐（見偵卷第164頁），是證人吳士源、林世傑之證詞均核
    與被告之自白相符，另有臺灣基隆地方法院108 年度聲監字
    第260 號通訊監察書1份附卷可參（見偵卷第13頁至第15頁
    ），及電子磅秤3 台、分裝袋3 包及手機1 支（內含門號00
    00000000號晶片卡1 枚）扣案可憑，足認被告之自白與事實
    相符，堪以採信。
三、按我國法令對販賣毒品者臨以嚴刑，惟毒品仍無法禁絕，其
    原因實乃販賣毒品存有巨額之利潤可圖，故販賣毒品者，如
    非為巨額利潤，必不冒此重刑之險，是以，有償販賣毒品者
    ，除非另有反證證明其係出於非圖利之意思而為，概皆可認
    其係出於營利之意而為。且販賣第二級毒品甲基安非他命係
    違法行為，非可公然為之，有其獨特之販售通路及管道，復
    無公定價格，容易增減分裝之份量，而每次買賣之價量，可
    能隨時依雙方關係深淺、資力、需求量及對行情之認知、來
    源是否充裕、查緝鬆嚴、購買者被查獲時供述購買對象之可
    能風險評估等，而異其標準，非可一概而論，且販賣者從各
    種「價差」或「量差」或「純度」謀取利潤方式，亦有差異
    ，然其所圖利益之非法販賣行為目的，則無二致（最高法院
    106年台上字第3178號刑事判決意旨參照）。經查，被告於
    原審108年8月16日訊問程序中已坦稱：我會自販賣的海洛因
    、甲基安非他命中抽取一點供自己施用，藉此獲利等語（見
    原審卷第50頁），足見被告確有從中獲取量差利益，進而足
    可認被告不但在客觀上有如事實欄所示販賣海洛因、甲基安
    非他命之犯行，在主觀上亦確具有營利之意圖甚明。
    是本案事證明確，被告犯行洵堪認定，應依法論科。
四、論罪部分：
（一）核被告如事實欄一(一)所為，係犯毒品危害防制條例第4 
      條第1項之販賣第一級毒品罪；如事實欄一(二)所為，係
      犯同條例第4條第2項之販賣第二級毒品罪。又被告因販賣
      而持有海洛因、甲基安非他命之低度行為，各應為其販賣
      海洛因、甲基安非他命之高度行為所吸收，均不另論罪。
      被告所犯販賣第一級毒品罪、販賣第二級毒品罪間，犯意
      各別，行為互異，應予分論併罰。
（二）查被告前因違反毒品危害防制條例案件，經臺灣基隆地方
      法院以105年度訴字第455號判決處有期徒刑8月確定；又
      因違反毒品危害防制條例案件，經臺灣基隆地方法院以10
      6年度訴字第268號判決處有期徒刑9月確定，上開案件，
      經臺灣基隆地方法院以106年度聲字第781號裁定合併定應
      執行有期徒刑1年2月確定，並與假釋撤銷之殘刑有期徒刑
      5月7日接續執行，於107年8月22日縮刑期滿執行完畢等情
      ，有本院被告前案紀錄表1份附卷可稽（見本院卷第35頁
      至第68頁），其於受有期徒刑執行完畢後5 年內故意再犯
      本案有期徒刑以上之各罪，均為累犯，又依司法院大法官
      於108年2月22日釋字第755 號解釋意旨，衡量被告前已有
      多次施用毒品之前案記錄，且曾入監執行有期徒刑，但其
      於受有期徒刑之執行完畢後，仍於5年期間內之初期，故
      意再次犯罪質相似之販賣毒品犯行，顯見先前之有罪判決
      不足以發揮警告作用，堪認被告對於刑罰之反應力薄弱，
      故均依刑法第47條第1 項之規定加重其刑，但法定本刑為
      死刑、無期徒刑部分，依法均不得加重，附此敘明。
（三）刑之減輕部分：
    1.按犯第4 條至第8 條之罪於偵查及審判中均自白者，減輕
      其刑，毒品危害防制條例第17條第2 項定有明文。經查，
      被告所犯販賣第一、二級毒品罪，於偵查及審判中均自白
      犯罪，是就其所犯販賣第一級毒品及販賣第二級毒品犯行
      均減輕其刑。
    2.又被告及辯護人均辯稱：請求依毒品危害防制條例第17條
      第1 項規定減輕其刑云云。惟查，被告雖於警詢曾供出海
      洛因及甲基安非他命之毒品來源，然迄今員警尚未查獲該
      來源之具體販毒事證等情，有基隆市警察局第一分局109 
      年3 月25日基警一分偵字第1090102912號函及同局109年4
      月20日基警一分偵字第1090103878號函（見本院卷第83頁
      、第113頁）、臺灣基隆地方檢察署109年4月21日基檢鈴
      勤108偵4236字第1099008813號函（見本院卷第117頁）等
      件在卷可考，是被告自無從適用毒品危害防制條例第17條
      第1 項之規定減輕或免除其刑。
    3.次按刑之量定，為求個案裁判之妥當性，法律固賦予法院
      裁量權，但此項裁量權之行使，除應依刑法第57條規定，
      審酌行為人及其行為等一切情狀，為整體之評價，並應顧
      及比例原則，俾使罪刑均衡，輕重得宜。又刑法第59條規
      定犯罪之情狀可憫恕者，得酌量減輕其刑，其所謂「犯罪
      之情狀」，與同法第57條規定科刑時應審酌之一切情狀，
      並非有截然不同之領域，於裁判上酌減其刑時，應就犯罪
      一切情狀（包括第57條所列舉之10款事項），予以全盤考
      量，審酌其犯罪有無可憫恕之事由（即有無特殊之原因與
      環境，在客觀上足以引起一般同情，以及宣告法定低度刑
      ，是否猶嫌過重等等），以為判斷（最高法院95年度台上
      字第6157號判決意旨參照）。而毒品危害防制條例就販賣
      毒品所設之法定刑度，均遠較其它犯罪為重，然同為販賣
      毒品者，其原因動機不一，犯罪情節未必盡同，或有大盤
      毒梟者，亦有中、小盤之分，甚或僅止於吸毒者友儕間為
      求互通有無之有償交付，是其態樣顯非可一概而論，即其
      販賣行為所造成危害社會之程度亦非可等量齊觀，故倘依
      其情狀處以相當之有期徒刑，即足以懲儆，並可達防衛社
      會之目的者，自非不可依客觀之犯行與主觀之惡性二者加
      以考量其情狀，是否有可憫恕之處，適用刑法第59條之規
      定酌量減輕其刑，期使個案裁判之量刑，能斟酌至當，符
      合比例原則（最高法院97年度台上字第2652號判決意旨可
      參）。經查，被告販賣第一級、第二級毒品予他人之行為
      ，固戕害他人之身心，惟觀其販賣之數量、價金均尚微，
      獲利僅係少許之量差，是被告應屬毒品交易之下游，其惡
      性及對於社會秩序與國民健康之危害程度，顯然遠不如大
      量走私進口或長期、大量販賣毒品營生之「大盤」、「中
      盤」毒梟，縱經依毒品危害防制條例第17條第2項減輕其
      刑後，對被告科以最低刑度有期徒刑15年或3年6月，均仍
      嫌過重，且無從與真正長期、大量販毒之惡行區別，在客
      觀上應足以引起一般人之同情，確屬情輕法重，而有堪可
      憫恕之情狀，爰就被告販賣第一級、第二級毒品之犯行，
      均依刑法第59條之規定予以減輕其刑。
（四）綜上，被告所為犯行，均同時有加重及2 種以上之減輕事
      由，故依刑法第70條、第71條規定，先加重（死刑、無期
      徒刑部分不得加重），再遞減輕其刑。　　
　五、駁回被告上訴之理由
（一）原審經詳細調查及審理後，以被告罪證明確，適用毒品危
      害防制條例第4條第1項、第2項、第17條第2項，刑法第11
      條、第47條第1項、第59條等規定，並以行為人之責任為
      基礎，審酌被告無視於國家對於杜絕毒品犯罪之禁令，販
      賣毒品海洛因及甲基安非他命，將對取得該毒品進而施用
      之人產生嚴重之身心戕害，該等販賣毒品之行為更將危及
      社會秩序、國民健康，甚屬不當，其動機、目的亦無足取
      ，並斟酌其犯罪手段尚屬平和、各次販賣毒品之數量、價
      格，兼衡被告坦承犯行之犯後態度、素行、於警詢自述國
      中畢業之智識程度、家庭經濟狀況小康等一切情狀，就販
      賣第一級毒品及第二級毒品部分，各量處有期徒刑7年7月
      、1年10月，並定應執行刑為有期徒刑7年10月，另就沒收
      部分，敘明：扣案電子磅秤3台、分裝袋3包及手機1支（
      內含門號0000000000號晶片卡1枚），係供被告販賣毒品
      所用之物，不問屬於被告與否，均應依毒品危害防制條例
      第19條第1 項規定，宣告沒收之。及被告販賣第一、二級
      毒品分別所得之價金，均係其犯罪所得，雖未扣案，仍應
      依刑法第38條之1第1項前段、第3項之規定，宣告沒收，
      並於全部或一部不能沒收或不宜執行沒收時，追徵其價額
      。至其餘扣案物品，均無證據顯示與被告犯行有所關聯，
      不予宣告沒收等節。經核原審上開認事用法，均無違誤，
      量刑亦稱允恰。
（二）被告上訴意旨略以：經被告於108年7月31日帶同基隆市警
      察局第一分局偵查隊前往毒品上游之住處並指認其騎乘之
      重型機車後，偵查機關有對嫌疑人採取調查、追緝之手段
      ，足認已對其啟動偵查犯罪程序，被告應有毒品危害防制
      條例第17條第1項減刑規定之適用，請審酌上情，撤銷原
      判決，另為適法之判決等語。然查，被告雖於警詢供出海
      洛因及甲基安非他命之毒品來源，然迄至本案言詞辯論終
      結前，警方並未查獲該來源之具體販毒事證，自無從適用
      毒品危害防制條例第17條第1 項之規定減輕或免除其刑，
      業經本院論證說明如前，而被告猶執前詞提起上訴，並無
      理由，應予駁回。　　
據上論斷，應依刑事訴訟法第368條，判決如主文。
本案經檢察官江柏青提起公訴，檢察官羅建勛到庭執行職務。
中　　華　　民　　國　　109 　年　　6 　　月　　3 　　日
                    刑事第九庭  審判長法　官  潘翠雪
                                      法　官  林庚棟
                                      法　官  葉力旗
以上正本證明與原本無異。
如不服本判決，應於收受送達後20日內向本院提出上訴書狀，其
未敘述上訴之理由者並得於提起上訴後20日內向本院補提理由書
（均須按他造當事人之人數附繕本）「切勿逕送上級法院」。
                                      書記官  王心琳
中　　華　　民　　國　　109 　年　　6 　　月　　3 　　日
附錄：本案論罪科刑法條全文
毒品危害防制條例第4 條
製造、運輸、販賣第一級毒品者，處死刑或無期徒刑；處無期徒
刑者，得併科新臺幣2 千萬元以下罰金。
製造、運輸、販賣第二級毒品者，處無期徒刑或7 年以上有期徒
刑，得併科新臺幣1 千萬元以下罰金。
製造、運輸、販賣第三級毒品者，處7 年以上有期徒刑，得併科
新臺幣7 百萬元以下罰金。
製造、運輸、販賣第四級毒品者，處5 年以上12年以下有期徒刑
，得併科新臺幣3 百萬元以下罰金。
製造、運輸、販賣專供製造或施用毒品之器具者，處1 年以上 7
年以下有期徒刑，得併科新臺幣1百萬元以下罰金。
前五項之未遂犯罰之。